【裁判字號】    99,易,2136
【裁判日期】    990723
【裁判案由】    毒品危害防制條例
【裁判全文】
臺灣臺中地方法院刑事判決              99年度易字第2136號
公  訴  人  臺灣臺中地方法院檢察署檢察官
被      告  甲○○
上列被告因毒品危害防制條例案件，經檢察官提起公訴（99年度
毒偵字第1758號），被告於準備程序就被訴事實為有罪之陳述，
經告以簡式審判程序之旨，並聽取當事人意見後，本院裁定進行
簡式審判程序並判決如下：
    主    文
甲○○施用第二級毒品，累犯，處有期徒刑柒月。
    犯罪事實
一、甲○○前因施用毒品案件，經本院裁定送勒戒處所觀察、勒
    戒後，認有繼續施用毒品之傾向，再經本院88年度毒聲字第
    2934號裁定令入戒治處所施以強制戒治，於民國89年 9月25
    日執行完畢釋放，並由臺灣臺中地方法院檢察署檢察官以89
    年度戒毒偵字第 533號為不起訴處分確定。復於上開強制戒
    治執行完畢釋放後5年內之94年1月間，再因施用第一級、第
    二級毒品等案件，經本院94年度訴字第1046號分別判處有期
    徒刑7月、9月，應執行有期徒刑1年3月確定，於95年 7月14
    日假釋付保護管束，迄同年10月 2日期滿未經撤銷假釋，以
    執行完畢論。又於96年間，再因施用第一級、第二級毒品等
    案件，經本院96年訴字第3631號分別判處有期徒刑7月、7月
    、5月、5月，應執行有期徒刑1年8月確定，於98年 3月12日
    假釋付保護管束，迄同年5月3日期滿未經撤銷假釋，以執行
    完畢論。不料甲○○仍不知悔改，復基於施用第二級毒品甲
    基安非他命之犯意，於99年 3月23日上午10時許，在台中縣
    太平市宜欣社區某公共廁所內，以玻璃球燒烤之方式，施用
    第二級毒品甲基安非他命1次。嗣99年3月24日14時分許，在
    台中縣太平市○○街61號前，為警盤查係列管毒品治安人口
    ，乃經其同意採尿送驗結果，呈安非他命、甲基安非他命陽
    性反應，因而查悉上情。
二、案經臺中市警察局第三分局報告臺灣臺中地方法院檢察署檢
    察官偵查起訴。
    理  由
一、上開犯罪事實，業據被告甲○○於偵查及本院均坦白認罪（
    見偵查卷第16、17頁、本院卷第13頁背面及第17頁），且被
    告前揭採尿送驗結果，確呈甲基安非他命經人體代謝後之安
    非他命、甲基安非他命陽性反應，有臺中市警察局第三分局
    委託檢驗尿液代號與真實姓名對照表及同局99年 3月24日採
    集尿液鑑定同意書各 1份、中山醫學大學附設醫院檢驗科藥
    物檢測中心99年4月9日出具實驗編號0000000尿液檢驗報告1
    紙在卷可憑（見警卷第6至8頁）。是被告之自白應與犯罪事
    實相符，堪認其確有上開施用甲基安非他命之行為。
二、按施用第二級毒品為犯罪行為，毒品危害防制條例第10條第
    2 項定有處罰明文，故施用第二級毒品者，依前揭規定本應
    科以刑罰，惟基於刑事政策，對合於一定條件之施用者，依
    同條例第20條、第23條之規定，施以觀察、勒戒或強制戒治
    之保安處分。又毒品危害防制條例於92年7月9日修正公布，
    自93年1月9日施行，其中第20條、第23條將施用毒品之刑事
    處遇程序，區分為「初犯」及「5年內再犯」、「5年後再犯
    」。依其立法理由之說明：「初犯」，經觀察、勒戒或強制
    戒治後，應為不起訴處分或不付審理之裁定；經觀察、勒戒
    或強制戒治執行完畢釋放後，「5 年內再犯」者，因其再犯
    率甚高，原實施之觀察、勒戒及強制戒治既已無法收其實效
    ，爰依法追訴或裁定交付審理。至於經觀察、勒戒或強制戒
    治執行完畢釋放後，「5 年後再犯」者，前所實施之觀察、
    勒戒或強制戒治已足以遮斷其施用毒品之毒癮，為期自新及
    協助其斷除毒癮，仍適用「初犯」規定，先經觀察、勒戒或
    強制戒治之程序。從而依修正後之規定，僅限於「初犯」及
    「5年後再犯」2種情形，始應先經觀察、勒戒或強制戒治程
    序。倘被告於5年內已再犯，經依法追訴處罰，縱其第3次（
    或第3次以上)再度施用毒品之時間，在初犯經觀察、勒戒或
    強制戒治執行完畢釋放5年以後，已不合於「5年後再犯」之
    規定，且因已於「5 年內再犯」，顯見其再犯率甚高，原實
    施觀察、勒戒或強制戒治，已無法收其實效，即應依該條例
    第10條處罰。至於第3次（或第3次以上）施用毒品之時間，
    是否宜有期間限制？以多久為適宜？則分屬刑事政策、專門
    醫學之範圍，非審判機關所能決定，有待循立法途徑解決（
    最高法院97年度第5次刑事庭會議、95年度第7次刑事庭會議
    決議參照）。查被告前因施用毒品案件，經本院裁定送勒戒
    處所觀察、勒戒後，認有繼續施用毒品之傾向，再經本院88
    年度毒聲字第2934號裁定令入戒治處所施以強制戒治，於89
    年 9月25日執行完畢，並由臺灣臺中地方法院檢察署檢察官
    以89年度戒毒偵字第 533號為不起訴處分確定。復於上開強
    制戒治執行完畢釋放後5年內之94年1月間，再因施用第一級
    、第二級毒品等案件，經本院94年度訴字第1046號分別判處
    有期徒刑7月、9月，應執行有期徒刑1年3月確定。又於96年
    間，再因施用第一級、第二級毒品等案件，經本院以96年訴
    字第3631號分別判處有期徒刑7月、7月、5月、5月，應執行
    刑為有期徒刑1年8月確定等情，有臺灣高等法院被告前案紀
    錄表附卷可佐（見本院卷第5至8頁）。本件被告施用第二級
    毒品甲基安非他命之犯行，距其上開強制戒治執行完畢釋放
    之時間雖已逾 5年，但因其犯毒品危害防制條例第10條之罪
    ，於強制戒治執行完畢釋放以後，已於 5年內再犯毒品危害
    防制條例第10條之施用毒品罪，並經刑事判決確定，已如前
    述，是本件施用毒品之行為，即與單純之初犯毒品危害防制
    條例第10條之施用毒品罪，經觀察、勒戒或強制戒治執行完
    畢釋放以後「5 年後再犯」之情形有別。又被告經強制戒治
    釋放後，既於 5年內再施用毒品，足見先前所實施之強制戒
    治尚不足以遮斷其施用毒品之毒癮，已無法收其實效，是被
    告既非於首次強制戒治執行完畢後 5年內，均無任何施用毒
    品之犯行，揆諸上開最高法院刑事庭會議決議意旨，被告所
    為本件施用毒品犯行，即無現行毒品危害防制條例第20條第
    3 項之適用，自毋須依同條第1項、第2項規定施予觀察、勒
    戒之處遇程序，而應逕依毒品危害防制條例第23條第 2項規
    定訴追處罰。綜上所述，本件被告施用第二級毒品甲基安非
    他命之犯罪事證已臻明確，其犯行洵堪認定，應依法論罪科
    刑。
三、查甲基安非他命係毒品危害防制條例第2條第2項第 2款所定
    之第二級毒品，不得非法持有、施用。被告施用甲基安非他
    命，核其所為，係犯毒品危害防制條例第10條第 2項之施用
    第二級毒品罪。被告施用毒品前之持有第二級毒品甲基安非
    他命之行為，本應論以持有第二級毒品罪，惟持有後進而施
    用，其持有之低度行為應為施用之高度行為所吸收，當不另
    論持有第二級毒品罪責。被告曾因施用毒品案件，經本院96
    年訴字第3631號分別判處有期徒刑7月、7月、5月、5月，應
    執行有期徒刑1年8月確定，於98年 3月12日假釋付保護管束
    ，迄同年5月3日期滿未經撤銷假釋，以執行完畢論等情，有
    臺灣高等法院被告前案紀錄表附卷可參，其於徒刑執行完畢
    ，5 年以內故意再犯本件有期徒刑以上之罪，為累犯，應依
    刑法第47條第 1項之規定加重其刑。爰審酌被告有多次犯罪
    前科之素行（參卷附臺灣高等法院被告前案紀錄表）、國中
    畢業之智識程度、經濟勉可維持之生活狀況(見警卷第3頁被
    告警詢筆錄受詢問人資料），其因施用毒品，經觀察、勒戒
    及強制戒治執行完畢後，仍不思戒惕，且無視於毒品對於自
    身健康之戕害及國家對於杜絕毒品犯罪之禁令，再次施用毒
    品，未見戒除惡習之決心，惡性非輕，所處之刑自應較前次
    為重，然念及被告犯後能坦承犯行，態度良好，其施用毒品
    並無危害他人，犯罪手段尚屬平和，暨施用毒品者均有相當
    程度之成癮性及心理依賴，其犯罪心態與一般刑事犯罪之本
    質並不相同，應側重適當之醫學治療及心理矯治為宜等一切
    情狀，量處如主文所示之刑，以示懲儆。
四、據上論斷，應依刑事訴訟法第273條之1第 1項、第299條第1
    項前段、毒品危害防制條例第10條第 2項、刑法第11條前段
    、第47條第1項，判決如主文。
本案經檢察官鐘祖聲到庭執行職務。
中    華    民    國    99    年    7     月    23    日
              刑事第四庭    法  官  張恩賜
以上正本證明與原本無異。
如不服本判決，應於收受判決後10日內向本院提出上訴書狀，並
應敘述具體理由；其未敘述上訴理由者，應於上訴期間屆滿後20
日內向本院補提理由書（均須按他造當事人之人數附繕本）「切
勿逕送上級法院」。
                            書記官  黃舜民
中    華    民    國    99    年    7     月    23    日
附錄本案論罪科刑法條
毒品危害防制條例第10條第2項：
施用第二級毒品者，處三年以下有期徒刑。

司法院資訊處製作；財團法人民間司法改革基金會備份。
